行　政　法　院　判　決　　　　　　　　　　　　　八十八年度判字第四三五五號
　　原　　　告　上好汽車貨運有限公司
　　代　表　人　甲○○
　　被　　　告　臺北縣五股鄉公所
右當事人間因廢棄物清理法事件，原告不服臺灣省政府中華民國八十七年十月三日八
七府訴一字第一六六八六七號再訴願決定，提起行政訴訟，本院判決如左︰
　　主  文
原告之訴駁回。
　　事  實
緣被告清潔隊稽查員於民國（以下同）八十六年四月九日十七時四十二分，在台北縣
五股鄉○○路○段九十八巷內四○○公尺處，發現原告所屬營業大貨車（車牌號碼：
ＡＮ－四二○），未向主管機關申請許可證，清運廢棄物，認定其行為違反廢棄物清
理法第二十條規定，乃當場拍照存證告發，移由被告裁處新台十五萬元罰鍰。原告不
服，提起訴願、再訴願，遞遭決定駁回，遂提起行政訴訟。茲摘兩造訴辯意旨如次
：
原告起訴意旨及補充理由略謂：一、查原告所有ＡＮ－四二○營大貨車司機蔡萬金陳
述證實告發當日，該車所載之物確為資源回收可資整地用之廢磚角，停放該處休息數
日，並未傾倒及未違反交通法規，觸犯環保規定，又該車曾向台北監理處申請可裝載
工程廢棄物（附台北監理處汽車變更書乙份，原始申請牌照為000－0000後換
照為ＡＬ－八一一再換照為ＡＮ－四二○附件二），查原告「上好汽車貨運有限公司
」係向經濟部合法取得公司執照營業項目為汽車貨運業務，且有權承攬貨物為運輸並
包括工程廢棄物在內。同是政府機關、監理處及環保署之認定不同，教人民何以是從
﹖二、被告稽察人員，是否有經政府設立之環保專業機構訓練，取得結業證書及技術
員證書，足以勘任此稽察之重任。如無此專業知識與技術，則隨其意念、任意引用不
實之法條告發，徒增人民的政府機關執法人員之不信任。三、採樣取證，係舉發違反
環保案件認定方法之一，該車輛前有違規，理當該罰，而本案件，並未有任何違規行
為。如有違規，試問被告機關之稽察人員有否會同警察機關採樣存證或經原告車輛駕
駛人之簽認，而不能單憑被告稽察人員之臆測即開單告發。又民國八十六年八月十四
日聯合報報載，原祥貨運公司之車輛以同樣的條文被開單告發，又經司機簽認，經司
機訴願後，即撤銷其處分，本案件經訴願後，維持原處分，試問究何原因同樣之案
件有迥然不同之處分結果。教民難以甘服。綜上所述，請判決撤銷原處分及一再訴
願決定等語。
被告答辯意旨略謂：按「公、民營廢棄物清除、處理機構經營廢棄物之貯存、清除或
處理業務，應列明專業技術人員與貯存清除、處理之工具、方法、設備及場所，向地
方主管機關申請核發許可證。違反者，處二萬元以上五萬元以下罰鍰，並制止其營業
。」為「廢棄物清理法」第二十、二十七條所明定。根據「公民營廢棄物清除處理機
構管理輔導辦法」第二條規定：「本辦法專用名詞定義如下：公、民營廢棄物清除、
處理機構：指經營廢棄物清除、處理業務之下列兩種公、民營機構：廢棄物清除機構
及廢棄物處理機構。」暨第三條規定：「清除機構應取得主管機關核發之清除許可證
或經主管機關核備後始得經營廢棄物清除業務。」並據中央主管機關行政院環境保護
署八十六年六月二十八日（八六）環署廢字第三四二○五號函釋：「公民營廢棄物清
除、處理機構，係依其是否從事廢棄物清除、處理業務以為認定，欲經營廢棄物清除
處理業務之相關機構，應申請核發許可證後，始得合法經營。」釋示甚明。案查原告
所屬前揭車輛於前開時地載運廢棄物，從事廢棄物清除工作，未依規定申領取得廢棄
物清除許可證，復欲將廢棄物傾棄於該處私有農地上（該地區○○○○○道五股滯洪
區，列洪水平原一級管制區）其行為不符且違反前揭法令至明。至原告主張其所載運
係可資整地用的廢磚角且該車已停放該處多日又告發單未經司機簽證云云；惟依卷附
採證照片所示，明顯可見該車所載運為整車的廢棄物，在廢土垃圾棄置場內正欲傾倒
時遭被告稽查員當場查獲，詎料司機趁隙逃脫，且兩側車窗不及關閉，原告所稱顯係
狡辯卸責之詞。其訴願意旨，非有理由。另本案前經台北縣政府訴願審議委員會暨台
灣省政府訴願審議委員會兩次訴願駁回在案，又該車多次遭被告查獲相關違規行為在
案，併此明。綜上所述，原告之訴為無理由，請判決駁回等語。
    理  由
按「公、民營廢棄物清理、處理機構經營廢棄物之貯存、清除或處理業務，應列明專
業技術人員與貯存清除、處理之工具、方法、設備及場所，向地方主管機關申請核發
許可證。但從事有害事業廢棄物之貯存、清除或處理者，地方主管機關應先報請中央
主管機關核准，始得發給許可證。」「公、民營廢棄物清除、處理機構，違反第二十
條規定者，處二萬元以上五萬元以下罰鍰，並制止其營業。」廢棄物清理法第二十條
、第二十七條定有明文。次查行政院環境保護署八十六年六月二十八日（八六）環署
廢字第三四二○五號函釋：「公民營廢棄物清除、處理機構，係依其是否實際從事廢
棄物清除、處理業務以為認定，欲經營廢棄物清除處理業務之相關機構，應申請核發
許可證後，始得合法經營。」本件被告所屬清潔隊稽查員於右開時地發現原告所屬營
業大貨車乙輛（車牌號碼：ＡＮ－四二○號），未向主管機關申請許可，載運廢棄物
，從事廢棄物之清除，依上開規定裁處原告罰鍰五萬銀元（折合新台幣十五萬元），
於法尚無不合。原告起訴意旨如事實欄所載，其要點略謂：原告從事汽車貨運業，可
承攬貨物為運輸，並包括工程廢棄土，稽查當日雖載有可資整地用之廢磚角，停放該
處休息數日，並未傾倒，無違反廢棄物清理法情事云云。然查：(一)原告所屬ＡＮ－四
二○號營業大貨車，於右開時地未向主管機關申請許可，清運廢棄物，經被告所屬清
潔隊稽查員當場查獲拍照存證，並有照片二張附卷可資佐證，事證明確。(二)依採證照
片所示，明顯可見該車所載運為整車的廢棄物，在廢土垃圾棄置場內正欲傾倒時遭被
告稽查員當場查獲，司機趁隙逃脫，且兩側車窗不及關閉。原告所屬該車載運廢棄物
，如非欲將廢棄物傾棄於查獲廢土垃圾棄置場內，衡情焉有在該處停放之理﹖原告所
稱其僅停放該處休息數日未傾倒之詞與常情不符，尚不足採信。(三)原告雖係經營汽車
貨運業，然其載運貨物如係清運廢棄物，仍應受廢棄物清理法之相關法令之拘束，原
告不得以其可運輸工程廢棄土，而主張免除廢棄物清理法規定之限制，又廢棄物之清
除、貯存、處理，並不以傾倒為其構成要件，原告所稱其未違反廢棄物清理法之詞，
尚不足採。綜上所述，被告所為罰鍰處分於法尚無不合，訴願決定及再訴願決定遞予
維持原處分，並無違誤，原告起訴意旨經查無理由，應予駁回。
據上論結，本件原告之訴為無理由，爰依行政訴訟法第二十六條後段，判決如主文。
中    華    民    國     八十八      年     十二     月      三十       日
                    行 政 法 院 第 二 庭
                                審 判 長 評  事      陳  石  獅
                                         評  事      彭  鳳  至
                                         評  事      黃  合  文
                                         評  事      林  茂  權
                                         評  事      王  立  杰
右  正  本  證  明  與  原  本  無  異
                                         法院書記官  蘇  金  全
中    華    民    國     八十九      年      一      月       三        日
